臺灣新竹地方法院刑事判決　　　　　　　　　　　　　九十一年度訴字第一六二號
　　公　訴　人　臺灣新竹地方法院檢察署檢察官
　　被　　　告　甲○○
右列被告因違反毒品危害防制條例案件，經檢察官提起公訴( 九十年度毒偵字第一五
七二號 )，本院判決如左：
    主  文
甲○○連續施用第二級毒品，累犯，處有期徒刑陸月，如易科罰金，以佰元折算壹
日。扣案第二級毒品安非他命毛重零點陸公克沒收銷燬。
被訴施用第一級毒品部分無罪。
    事  實
一、甲○○前於民國八十六年三月二十七日因違反麻醉藥品管理條例案件，經本院以
    八十六年度竹簡字第一九三號判決判處有期徒刑五月確定在案，於八十六年七月
    十八日易科罰金執行完畢，猶未悔改，竟於八十八年間因施用毒品案件，經執行
    觀察勒戒，認有繼續施用毒品傾向，另經本院以八十九年度毒聲字第七七號裁定
    令入戒治處所施以強制戒治一年，甫於九十年元月七日戒治期滿在案，而為臺灣
    新竹地方法院檢察署檢察官於九十年二月十二日以九十年度戒毒偵字第二○號為
    不起訴處分確定後，又於五年內仍基於施用第二級毒品安非他命之概括犯意，自
    九十年七月間起至九十年八月九日止，多次在新竹市○區○○里○鄰○○路六五
    ○巷一一三號其住處，以將安非他命置於吸食器內，下方以火燒烤成煙吸食之方
    式，施用第二級毒品安非他命多次。嗣於九十年八月十日二十時許，在高雄市○
    ○區○○路與高速公路口為警查獲，並扣得安非他命一小包毛重零點六公克，並
    採尿檢驗。
二、案經高雄市政府警察局移送臺灣高雄地方法院檢察署檢察官呈請臺灣高等法院檢
    察署檢察長令轉臺灣新竹地方法院檢察署檢察官偵查起訴。
    理  由
壹、有罪部分：
一、訊據被告甲○○對於右揭時地連續施用第二級毒品安非他命犯行坦承不諱，復有
    第二級毒品安非他命０．六公克扣案足資佐證，且其於九十年八月十日為警查獲
    時所採集之尿液，經先後送請檢驗結果，均呈安非他命之陽性反應，有高雄市政
    府衛生局九十年八月二十一日煙毒尿液檢驗成績書、法務部調查局九十一年四月
    二十九日調科壹字第○九一○○二一九二二○號檢驗通知書附卷可憑，事證明確
    ，被告自白與事實相符，其犯行堪以認定。
二、被告曾於八十八年間因施用毒品案件，經執行觀察勒戒，認有繼續施用毒品傾向
    ，另經本院以八十九年度毒聲字第七七號裁定令入戒治處所施以強制戒治一年，
    甫於九十年元月七日戒治期滿在案，而為臺灣新竹地方法院檢察署檢察官於九十
    年二月十二日以九十年度戒毒偵字第二○號為不起訴處分確定，復又於五年內再
    犯本案，此有臺灣新竹地方法院檢察署刑案資料查註紀錄表、臺灣高等法院被告
    全國前案紀錄表、臺灣新竹地方法院檢察署檢察官九十年度戒毒偵字第二○號不
    起訴處分書附卷可稽，自應依法論科。
三、被告施用第二級毒品安非他命，核其所為，係犯毒品危害防制條例第十條第二項
    之施用第二級毒品罪；其持有安非他命之低度行為，應為施用安非他命之高度行
    為所吸收，不另論罪；又其先後多次施用第二級毒品犯行，時間密接且犯罪構成
    要件相同，顯係基於概括犯意所為，為連續犯，均應依刑法第五十六條之規定論
    以一罪，並依法加重其刑。再被告前於八十六年三月二十七日因違反麻醉藥品管
    理條例案件，經本院以八十六年度竹簡字第一九三號判決判處有期徒刑五月確定
    在案，於八十六年七月十八日易科罰金執行完畢，此有臺灣高等法院被告全國前
    案紀錄表附卷可憑，其受有期徒刑執行完畢後，五年內再犯本件有期徒刑以上刑
    之罪，為累犯，依法遞加重其刑。爰審酌被告施用毒品安非他命害人害己，危害
    國民健康至深且鉅，且經戒治後，仍不思改進、戒斷，暨其犯罪動機、目的、施
    用次數及犯後態度等一切情狀，量處如主文所示之刑，並諭知易科罰金之折算標
    準，以示懲戒。又扣案之安非他命毛重○點六公克係屬毒品危害防制條例款管制
    之第二級毒品，應依同條例第十八條第一項前段沒收銷燬之。
貳、無罪部分：
一、公訴意旨另以：被告於九十年八月十日二十時回溯九十六小時內某時，在不詳地
    點施用第一級毒品海洛因，嗣為警於九十年八月十日二十時許，在高雄市○○區
    ○○路與高速公路口查獲，因認被告涉犯毒品危害防制條例第十條第一項之施用
    第一級毒品罪嫌。公訴人認被告涉有上開罪嫌，無非係以被告尿液經高雄市衛生
    局以免疫學分析法，複以TOXI-LAB法等二種尿液檢驗法檢驗結果，呈嗎啡陽性反
    應，有該局出具之煙毒尿液檢驗成績書為其論據。訊據被告堅決否認其有右揭施
    用第一級毒品犯行，辯稱：其僅有施用安非他命，並無施用海洛因等語。
二、按犯罪事實應依證據認定之，無證據不得推定其犯罪事實。又不能證明被告犯罪
    者，應諭知無罪之判決，刑事訴訟法第一百五十六條第二項、第一百五十四條、
    第三百零一條第一項分別定有明文。且事實之認定，應憑證據，如未能發現相當
    證據，或證據不足以證明，自不能以推測或擬制之方法，為裁判基礎( 最高法院
    四十年臺上字第八六號判例參照 )；認定不利於被告之事實，須依積極證據，苟
    積極證據不足為不利於被告之事實認定時，即應為有利於被告之認定，更不必有
    何有利之證據( 最高法院三十年上字第八一六號判例參照 )；況認定犯罪事實，
    所憑之證據，無論直接或間接證據，其為訴訟上之證明，須於通常一般之人均不
    致有所懷疑，而得確信其為真實之程序者，始得據之為有罪之認定，倘其證明尚
    未達到此一程度，而有合理性懷疑之存在時，即無從為有罪之認定( 最高法院七
    十六年臺上字第四九八六號判例參照 )。
三、經查，尿液毒品檢驗如以薄層分析ThinLayer Chromatograpyh等初步篩檢方式實
    施檢驗，有可能因藥品交叉反應，在尿液中產生偽陽性之毒品反應，若因缺乏其
    他確切之佐證而有所爭執時，尚須以質譜分析或氣相層析等較精密之實驗方式進
    行確認檢驗，則可完全排除偽陽性反應，為法務部調查局第六處八十七年九月二
    十二日(８７)發技(一)字第八七○七一四九一號函所揭示明確，而被告於上開時
    地為警查獲時所採集之尿液，經送請高雄市政府衛生局檢驗結果，雖呈嗎啡之陽
    性反應，有高雄市政府衛生局九十年八月二十一日煙毒尿液檢驗成績書附卷可稽
    ( 詳臺灣高雄地方法院檢察署九十年度毒偵字第三六六五號偵查卷第十五頁 )，
    惟觀諸該局出具之檢驗成績書，其檢驗尿液所採用之檢驗方法載明為：免疫學分
    析法、TOXI-LAB方法，所進行者僅為初步篩檢，過程所採檢驗方式是否已達確認
    檢驗所需精準程度，有無因偽陽性反應致發生檢驗錯誤可能，均非無疑。而經本
    院將被告尿液送往法務部調查局先以螢光偏極免疫分析法篩驗，再以氣相層析質
    譜儀分析法予以確認，呈嗎啡陰性反應、甲基安非他命陽性反應，有上開法務部
    調查局九十一年四月二十九日調科壹字第○九一○○二一九二二○號檢驗通知書
    為憑，則被告尿液經送往法務部調查局以較精密之氣相層析質譜儀分析法進行確
    認檢驗，既可完全排除偽陽性反應，而呈嗎啡陰性反應，即難執高雄市政府衛生
  局出具上開煙毒尿液檢驗成績書，採為被告有施用第一級毒品之不利證據資料。
    此外本件復查無其他積極證據足以證明被告有何施用第一級毒品犯行，揆諸前揭
    規定，自應依法諭知無罪之判決。
據上論斷，應依刑事訴訟法第二百九十九條第一項前段、第三百零一條第一項，毒品
危害防制條例第十條第第二項、第十八條第一項前段，刑法第十一條前段、第五十六
條、四十七條、第四十一條第一項，罰金罰鍰提高標準條例第二條，判決如主文
。
本案經檢察官郭棋湧到庭執行職務。
中      華      民      國    九十一    年      五      月    二十三    日
                                    臺灣新竹地方法院刑事第一庭
                                        法  官  王佳惠
右正本證明與原本無異。
如不服本判決，應於判決送達後十日內向本院提出上訴狀( 應附繕本 )，上訴於臺灣
高等法院。
                                        書記官  江靜玲
中      華      民      國    九十一    年      五      月    二十四    日
論罪科刑之主要法條：毒品危害防制條例第十條第二項。
施用第二級毒品者，處三年以下有期徒刑。
